最高法院刑事判決　　　　　　　　　　111年度台上字第668號
上　訴　人　范建宏


上列上訴人因加重詐欺等罪案件，不服臺灣高等法院臺中分院中
華民國110年8月25日第二審判決（110年度金上訴字第717號，起
訴案號：臺灣苗栗地方檢察署108 年度少連偵字第41號），提起
上訴，本院判決如下：
    主  文
上訴駁回。
    理  由
一、按依刑事訴訟法第377 條規定，提起第三審上訴，應以原判
    決違背法令為理由，係屬法定要件；而上訴第三審法院之案
    件，是否以判決違背法令為上訴理由，應就上訴人之上訴理
    由書狀加以審查。如果上訴理由書狀並未具體指摘原判決不
    適用何種法則或如何適用不當，或所為指摘，顯與法律規定
    得為第三審上訴理由之違法情形不相適合時，均應認其上訴
    為不合法律上之程式，予以駁回。至於原判決究竟有無違法
    ，與上訴是否以違法為理由，係屬二事。
二、本件原審經審理結果，認為上訴人甲○○如原判決犯罪事實
    欄所示參與犯罪組織、三人以上共同詐欺取財之加重詐欺及
    洗錢等犯行均明確，因而維持第一審關於此部分所為，依想
    像競合犯，從重論處上訴人如原判決附表（下稱附表）所示
    成年人與少年犯三人以上共同詐欺取財九罪罪刑，及諭知沒
    收、追徵之判決，駁回上訴人在第二審之上訴，已詳敘調查
    、取捨證據之結果及憑以認定犯罪事實之心證理由。上訴人
    不服，提起第三審上訴。
三、經查：
  ㈠原審併引上訴人於檢察官偵訊時之自白為本案之證據，對上
    訴人主張該自白係出於檢察官以羈押相要脅所致，不具任意
    性云云，業於判決理由內，以檢察官偵訊錄影光碟經當庭勘
    驗結果顯示，上訴人於該次偵訊中，確供承本件其多次駕車
    附載共犯少年侯○雄（業經第一審法院少年法庭另案裁定交
    付保護管束確定）前往提領款項，亦明知侯○雄係本件詐欺
    集團車手，且所提領之款項係詐欺所得之贓款，前於警詢中
    因恐遭羈押，故未坦承犯行等語；檢察官於偵訊過程中，雖
    曾對上訴人略謂：你尚無任何前科，倘犯後態度好，法官可
    能因此量處較輕之刑，你如否認，則是否有前科已不重要，
    你這就是犯後態度惡劣，講難聽一點就是這樣，我見過多少
    像你這種年紀的年輕車手，犯後態度都很好，不會像你東扯
    西扯、鬼扯，你把每個檢察官跟法官，都當第一天遇到詐騙
    集團的人喔，第一天遇到車手嗎，你這樣否認的方式，只會
    讓檢察官和法官覺得你是犯後態度不佳，你懂我意思嗎云云
    ，然綜觀該次偵訊過程，於上訴人坦承犯行前，未見檢察官
    曾以羈押或其他任何方式，脅迫上訴人其自白，且檢察官訊
    問時，語氣尚屬平和；反觀上訴人則屢以照顧其祖父、母為
    由，要求毋予羈押，非如其所稱因遭檢察官以羈押相威脅、
    始為上開自白，均有勘驗筆錄可按；質諸上訴人就檢察官未
    曾以羈押或其他任何方式，脅迫上訴人其自白一節，亦於原
    審勘驗偵訊錄音光碟後當庭供承不諱；足徵檢察官上開所言
    ，言語內容一再強調上訴人素行尚佳，年紀亦輕，其旨僅在
    告知、提示上訴人，犯後態度為檢察官求刑及法官量刑審酌
    事項，並分析態度良窳之利弊得失，尚無強要上訴人認罪之
    意。再參以上訴人於第一審準備程序中，亦供承對起訴書所
    載犯罪事實，均坦承不諱，而再次自白本件犯行，因認上訴
    人於偵查中確自白本件犯行，且係本其自由意志所為，並無
    非法取供之情事等語，詳為說明，經核並無不合。上訴意旨
    猶執上訴人上開自白係因檢察官斥責上訴人陳述態度惡劣、
    東扯西扯、鬼扯，致上訴人自由意志受影響之情形下所為，
    應不得作為證據之陳詞，指摘原判決違法，自非適法之第三
    審上訴理由。
  ㈡原判決認定上訴人本件犯行，除援引上訴人於偵訊及第一審
    準備程序中之自白、少年侯○雄所為與上訴人共犯之供述外
    ，並佐以附表所示被害人警詢之指述、上訴人本案駕駛自小
    客車搭載侯○雄之監視器畫面，及其餘如附表「證據出處」
    欄所示報案紀錄等多項證據，資為補強。上訴意旨雖主張原
    判決據以認定上訴人本件犯行之證據，除侯○雄之供述外，
    其餘所引用者，均屬對侯○雄犯行之補強證據，應不得將之
    衍生為對上訴人犯行補強證據，原判決執為認定上訴人犯罪
    之證據，自有未洽云云。然被告或共犯之自白，雖不得作為
    認定犯罪之唯一證據，而須以補強證據證明其確與事實相符
    ，但所謂「補強證據」，係指除該自白本身外，其他足以佐
    證自白之犯罪事實確具有相當程度真實性之證據而言；其所
    補強者，不以事實之全部為必要，祇須因補強證據與自白相
    互印證，依社會通念，足使犯罪事實獲得確信者，即足當之
    。上訴人與侯○雄均為本案共同正犯，僅分擔之行為不同，
    原判決所援引之上開補強證據，不僅為侯○雄犯行之補強證
    據，觀諸該等證據之內容，亦足以佐證上訴人自白之犯罪事
    實確具有相當程度真實性，而對上訴人本件犯行亦同具補強
    證明之效果，原判決併引為上訴人本件犯行之補強證據，乃
    原審採證認事職權之合法行使。上訴意旨此部分指摘，純屬
    上訴人個人主觀上見解，亦非適法之第三審上訴理由。
  ㈢上訴意旨雖另以侯○雄之供述，關於上訴人報酬、車資如何
    計算、領取，侯○雄係依何人指示抑或出於主動聯繫上訴人
    搭載其前往領款，本件提款卡係何人交付等各節，前後所述
    不一，顯有矛盾，原判決未予釐清，即採為認定上訴人犯罪
    之證據，而指摘原判決不當云云。惟上訴人固否認本件犯行
    ，然觀其所持辯解，略謂其係駕駛Uber汽車之白牌司機，僅
    單純以包車方式搭載侯○雄，擔任司機，收取車資，非本件
    詐欺集團成員，搭載之初，並不知侯○雄係詐欺集團車手，
    經多次後始發現云云，顯亦坦承於附表所示時、地搭載侯○
    雄前往提領款項之事實，是上訴人與侯○雄如何聯繫搭載事
    宜及上述報酬、車資等如何計算等各節，核與上開辯解所爭
    執之上訴人是否詐欺集團成員待證事項之認定，尚無直接、
    必然之關聯，侯○雄就此等事項所述，縱有前後不一之瑕疵
    ，亦不致影響其本件其他部分供述之真實性。至於何人交付
    提領款項之信用卡一節，侯○雄於偵訊時已多次陳稱係本案
    詐欺集團成員蕭智哲（另案通緝中）所交付，雖於第一審審
    理中一度陳稱係上訴人所交付，旋於該次審理中，亦已進一
    步陳明其與上訴人相偕於領款當日，預先自蕭智哲取得提款
    後，始前往提領款項等語，是此部分供證前後並無明顯扞格
    ，亦經原判決逐一論述明確。此部分上訴意旨，核係就原審
    已調查、說明之事項，徒憑己意，斤斤指摘，重為事實之爭
    執，亦無足取。
  ㈣原判決認定上訴人本件犯行係與少年共同實施，而援引兒童
    及少年福利與權益保障法第112 條第1 項前段規定，對上訴
    人加重其刑，業於理由內，援引侯○雄之供述，說明侯○雄
    除甫加入本件詐欺集團，即拍攝其本人之身分證照片予集團
    成員外，並曾告知上訴人其未滿十八歲，說明上訴人確知悉
    侯○雄於本案行為時係未滿十八歲之少年。上訴意旨以侯○
    雄之身分證照片僅傳送予蕭智哲，是上訴人是否確實知悉侯
    ○雄係未滿十八歲之少年，猶有疑慮，指摘原判決依上開規
    定對上訴人加重其刑，尚嫌速斷云云，核係置原判決此部分
    說明於不顧，徒憑己意，任意指摘，客觀上亦顯不足據以辨
    認本件原判決已具備違背法令之形式。
四、綜上所述，本件上訴意旨，無非係就屬原審採證認事職權之
    適法行使及原判決已說明事項，徒憑己見，任意指摘為違法
    ，且仍為單純事實之爭執，要難謂為適法之第三審上訴理由
    。是本件上訴違背法律上之程式，應予駁回。
據上論結，應依刑事訴訟法第395條前段，判決如主文。      
中    華    民    國   111    年    2     月    24    日
                  刑事第七庭審判長法  官  李  錦  樑  
                                  法  官  林  孟  宜  
                                  法  官  吳  淑  惠  
                                  法  官  錢  建  榮  
                                  法  官  蔡  彩  貞  
本件正本證明與原本無異
                                  書記官
中    華    民    國   111    年    3     月    3     日